臺灣臺北地方法院民事判決　　　　　　 95年度保險字第172號
　　原　　　告　丙○○
　　　　　　　　戊○○
　　　　　　　　丁○○
　　共　　　同
　　訴訟代理人　乙○○
　　被　　　告　第一產物保險股份有限公司
　　法定代理人　甲○○
　　訴訟代理人　己○○
　　　　　　　　庚○○
　　　　　　　　辛○○
上列當事人間給付保險金事件，本院於中華民國96年6月27日言
詞辯論終結，判決如下：
    主  文
原告之訴及假執行之聲請均駁回。
訴訟費用由原告負擔。
    事實及理由
一、原告起訴主張：訴外人張吳玉春係原告丙○○之妻、戊○○
    及丁○○之母。而張吳玉春於民國94 年9月23日中午12時10
    分許，騎乘電動代步車，行經台南市○○路與海安路口，遭
    訴外人吳明菘騎乘車號H5V-205 號重型機車擦撞，致其受有
    頭部外傷、左側肘關節橈骨頭、尺骨鷹嘴突粉碎性骨折，須
    以輪椅代步，日常生活須人照顧，經送國立成功大學醫學院
    附設醫院（下稱成大醫院）救治，陸續支出門診及住院醫療
    費、看護費共計新台幣（下同）60,067元，張吳玉春因車禍
    造成身體障害符合強制汽車責任保險殘廢給付標準表（下稱
    強制險給付標準表）第6項第2等級及第90項第9 等級，依強
    制汽車責任保險給付標準第4條第3 項規定，合併升為第1等
    級殘廢，被告應給付殘障理賠金為150萬元，但被告於95年6
    月30日僅給付610,067元（包含60,067元之醫療費用及第7等
    級殘廢55萬元），尚短少95萬元。嗣張吳玉春出院後於94年
    10月12日至台南縣私立仁仁養護中心接受照護，不幸於95年
    4 月26日死亡，原告係張吳玉春之繼承人，本於繼承法律關
    係自得請求被告給付95萬元保險金。縱退而言之，倘若無法
    證明張吳玉春傷害符合上開殘障給付標準，但張吳玉春因本
    件車禍受傷導致死亡間，兩者有相當因果關係，原告依強制
    汽車責任保險法第11條第1項第2款規定，請求被告給付死亡
    保險金等情。並聲明：(一)被告應給付原告95萬元及自95年7
    月1日起至清償日止，按年息10%計算之利息。(二)願供擔保聲
    請宣告假執行。
二、被告則以：原告未依強制險給付標準表規定，檢附由精神科
    、神經科、神經外科等專科醫師出具之診斷證明書，無法判
    定張吳玉春傷害符合強制險給付標準表第6項第2等級殘廢。
    又張吳玉春左手肘關節粉碎性骨折，並非永久不能回復，亦
    不符合強制險給付標準表第90項第9等級之一上肢三大關節
    中，有一大關節喪失機能情形，原告主張張吳玉春上開傷害
    得合併請求第1 等級殘廢給付，自屬無據。伊依其車禍所受
    傷害，認定符合強制險給付標準表第94項第7 等級規定之一
    上肢遺存顯著運動傷害，給付殘廢理賠金55萬元及醫療費用
    60,067元，共計610,067 元。再者，本件死亡證明書註明張
    吳玉春死亡原因，係因糖尿病導致慢性腎衰竭死亡，顯與本
    件車禍無關，況本件送請法務部法醫研究所鑑定結果，亦認
    定張吳玉春死亡與車禍間無相當因果關係存在，原告請求死
    亡理賠，自屬無理由等語，資為抗辯。並聲明：(一)原告之訴
    及假執行之聲請均駁回。(二)如受不利判決，願供擔保聲請宣
    告免為假執行。
三、兩造不爭執事項
(一)、吳明菘以其所有車號H5V-205號重型機車，於94 年間向被告
    投保強制汽車責任保險，保單號碼：1017第S038161 號，保
    險期間自94年7月26日起至96年7月26日止為期2年。
(二)、張吳玉春於94 年9月23日中午12時10分許駕駛電動代步車，
    行經台南市○○路與海安路口時，遭吳明菘騎乘車號H5V-20
    5 號重型機車擦撞受傷，受有頭部外傷、左側肘關節橈骨頭
    、尺骨鷹嘴突粉碎性骨折等傷害。此有臺南市○○○道路交
    通事故證明書、成大醫院診斷證明書在卷可參（見臺灣嘉義
    地方法院95 年度保險字第12號卷，下稱嘉義地院卷第9頁至
    第11頁）。
(三)、張吳玉春向被告提出保險理賠申請，被告於95 年6月30日給
    付610,067 元理賠金。此有付款明細表在卷可參（見嘉義地
    院卷第21頁）
(四)、張吳玉春出院後於94年10月12日轉至台南縣私立仁仁養護中
    心，於95 年4月26日因慢性腎衰竭死亡，原告係其繼承人。
    此有死亡證明書、住院證明，繼承系統表及戶籍謄本在卷可
    參（見嘉義地院卷第22頁至第27頁）。
四、原告本於保險契約及汽車強制責任保險法請求被告給付保險
    金，為被告所否認，並分別以上開情詞置辯。則本件兩造爭
    點厥為：(一)張吳玉春因本件車禍所受身體障害是否符合強制
    險給付標準表之第1等級殘廢，原告請求被告給付95 萬元保
    險金，是否有理由？(二)張吳玉春死亡與本件車禍間有無相當
    因果關係，原告請求被告給付死亡保險金，是否有理由？茲
    分項析述如后：
(一)、按當事人主張有利於己之事實者，就其事實有舉證之責任，
    民事訴訟法第277 條前段定有明文。經查：
  1.原告主張張吳玉春因本件車禍受有頭部外傷併右半側肢體無
    力、左手肘關節粉碎性骨折、尺骨鷹嘴突粉碎性骨折等傷害
    ，符合強制險給付標準表第6項第2 等級及第90項第9等級，
    依強制汽車責任保險給付標準第4條第3項規定，應合併升為
    第1 等級殘廢云云，雖被告認為張吳玉春上肢傷害，符合強
    制險給付標準表第94項第7 等級規定之一上肢遺存顯著運動
    傷害情形，並依強制汽車責任保險給付標準第3條第3 項第7
    款規定給付55萬元及醫療費用60,067元，惟否認張吳玉春之
    精神障害符合強制險給付標準表第6條第2等級殘廢，則原告
    自應就張吳玉春車禍後之精神障害殘廢等級負舉證之責。
  2.次按強制汽車責任保險給付標準第3條第1項規定：受害人因
    汽車交通事故致身體殘廢，其殘廢程度分為15等級，各殘廢
    等級及開具殘廢診斷書之醫院層級或醫師，依附表強制汽車
    責任保險殘廢給付標準表之規定。而強制保險給付標準表規
    定應由神經科、神經外科專科醫師診斷出具殘廢診斷書，判
    斷神經障害之殘廢等級。查原告雖提出行政院衛生署嘉義醫
    院（下稱嘉義醫院）之診斷證明書為憑，惟該診斷證明書並
    未敘及張吳玉春因本件車禍受有何精神經障害之情，況出具
    該份診斷證明書之張福泉醫師係中醫師，並非神經科或神經
    外科專科醫師，此觀諸原告提出嘉義醫院病歷載敘中藥處方
    即明（見本院卷第22頁至第25頁），且嘉義醫院以96年2月6
    日嘉醫歷字第0960000611號函覆本院稱：「病人張吳玉春於
    94年11月12日至年4月1日來本院中醫部門診…對於認定是否
    符合強制汽車責任險殘廢給付標準表精神障害系列第幾項之
    神經障害，非本人專業範圍之內所能闡述…」等語（見本院
    卷第29頁），是張吳玉春車禍後至嘉義醫院中醫部就診，並
    未接受神經專科醫師診療，自無從判定張吳玉春神經障害之
    殘廢等級，原告復未能舉證以實其說，則原告主張張吳玉春
    精神障害及上肢障害，合併已達第1 等級殘廢給付標準，並
    依繼承之法律關係，請求被告給付95萬元及法定遲延利息云
    云，為無理由，應予駁回。
(二)、再按所謂相當因果關係者，係指有此行為，依客觀觀察，通
    常即會發生此損害，視為有因果關係；如無此行為必不生此
    損害，或雖有此行為，通常亦不生此損害，即無因果關係。
    查張吳玉春死亡證明書記載死亡種類為「病死」，死亡原因
    為「直接引起死亡之疾病或傷害：甲、慢性腎衰竭。先行原
    因（若有引起上述死因之疾病或傷害）：乙、（甲之原因）
    糖尿病」（見嘉義地院卷第22頁），顯已明白揭示張吳玉春
    係因疾病而死亡，並非因車禍受傷致死。另本件依原告聲請
    檢附張吳玉春之嘉義醫院及成大醫院病歷資料，送請法務部
    法醫研究所鑑定，經該所以96年5月23日法醫理字第0960001
    640號函暨附法醫所（96）醫文字第0961100584 號法醫文書
    審查鑑定書，鑑定研判結果記載：「張吳玉春車禍之傷勢主
    要為左橈尺骨骨折，一般人應可痊癒，但張女在原有小兒麻
    痺、雙下肢活動不良、心臟病、腎臟病、糖尿病、高血壓等
    之多器官疾病，致併發全身器官衰竭，最後因糖尿病、腎衰
    竭而死亡。死者由車禍後骨折至死亡有連續性及無間斷性之
    因果關係，導因尚可為車禍，故研判死亡方式尚可研判為意
    外。但由常人在左橈尺骨之骨折應不致造成死亡之結果，故
    車禍與死亡之責任應較輕，即車禍與死亡應無法律上之相當
    因果關係」等語（見本院卷第208 頁），亦表明張吳玉春因
    車禍所受上開傷害，依客觀觀察尚不至造成死亡結果，兩者
    間並無相當因果關係等情，且原告復未能提出其他證據予以
    證明，則原告本於汽車強制責任保險契約請求被告給付死亡
    保險金95萬元及法定遲延利息，自屬無理由。
五、綜上而論，原告主張張吳玉春因本件車禍所受傷害，符合強
    制汽車保險給付標準之第1 等級殘廢，或因本件車禍導致死
    亡，爰依繼承法律關係或強制汽車責任保險法第11 條第1項
    第2款規定，請求被告給付95萬元及自95 年7月1日起至清償
    日止，按年息10％計算之利息，為無理由，應予駁回。又原
    告之訴既經駁回，則其假執行之聲請，自失所附麗，應併予
    駁回。
六、本件事證已臻明確，兩造其餘攻擊防禦方法，及未經援用之
    證據，經本院斟酌後，認均不足以影響本判決之結果，自無
    逐一詳予論駁之必要，併此敘明。
七、訴訟費用負擔之依據：民事訴訟法第78條。
中　　華　　民　　國　　96　　年　　7 　　月　　11　　日
                        民事第一庭法官  傅中樂
以上正本係照原本作成。
如對本判決上訴，須於判決送達後20日內向本院提出上訴狀。
中　　華　　民　　國　　96　　年　　7 　　月　　11　　日
                                書記官  吳彩華
